【裁判字號】    95,訴,983
【裁判日期】    951228
【裁判案由】    偽造有價證券
【裁判全文】
臺灣桃園地方法院刑事判決               95年度訴字第983號
公  訴  人  臺灣桃園地方法院檢察署檢察官
被      告  甲○○
指定辯護人  本院公設辯護人乙○○
上列被告因偽造有價證券案件，經檢察官提起公訴（95年度偵字
第3973號），本院判決如下：
    主  文
甲○○意圖供行使之用，而偽造有價證券，處有期徒刑貳年。如
附表壹所示本票上，偽造「丁○○」為共同發票人部分沒收。
    事  實
一、甲○○為址設桃園縣龜山鄉○○路○ 段161 號山聯社開發股
    份有限公司（下稱山聯社公司）之負責人，因公司積欠千葉
    食品有限公司（下稱千葉公司）貨款新臺幣（下同）200 萬
    元，無力清償，而千葉公司於催討債務之際，一再要求甲○○以自己及妻子丁○○（現已離婚）名義簽發本票，供為清
    償之擔保，甲○○雖明知其妻丁○○並未授權或同意，仍基
    於偽造有價證券以供行使之犯意，於民國90年5 月30日某時
    ，在山聯社公司上址處，填載如附表1 所示本票上之發票日
    、金額、發票人甲○○等應記載事項後，另在發票人欄處，
    偽簽「丁○○」之署名1 枚，而偽造丁○○為共同發票人之
    本票1 紙，持交千葉公司負責人丙○○，供為清償欠款之擔
    保而行使之，足生損害於丁○○及千葉公司。嗣千葉公司以
    甲○○及丁○○為相對人，持上開本票向臺灣板橋地方法院
    聲請裁定准予強制執行，丁○○知悉後，提出確認本票債權
    不存在之訴並獲勝訴，乃查悉上情。
二、案經千葉公司訴由臺灣板橋地方法院檢察署呈請臺灣高等法
    院檢察署令轉臺灣桃園地方法院檢察署檢察官偵查起訴。
    理  由
一、上揭犯罪事實，業據被告甲○○於檢察官訊問及本院審理時
    坦承不諱（見第1746號偵查卷第16頁；本院卷第17、18、30
    、58、59、86頁），核與證人即告訴人丙○○於檢察官訊問
    時所證情節均相符（見第1746號偵查卷第10、15、16頁；第
    3973號偵查卷第11、12頁），並有如附表所示之支票影本1
    紙附卷可稽（見第1746號偵查卷第4 頁），及臺灣板橋地方
    法院94年度重簡字第1289號確認本票債權不存在事件卷證資
    料1 份可資佐證，足認被告之自白與事實相符。本案事證明
    確，被告犯行堪予認定，應依法論科。
二、被告行為後，刑法部分條文及其配套規定業經變更，並均於
    95年7 月1 日施行，茲依規範行為後法律變更所生新舊法律
    比較適用之準據法即刑法第2 條第1 項之規定（最高法院95
    年5 月23日刑事庭第8 次會議決議參照），就與本案相關之
    法律變更，綜合全部罪刑為「從舊從輕」之比較（詳如附表
    2 所示），行為後之法律並未較有利於被告，應適用行為時
    即修正前之規定論處。據此，因本票可以流通市面，為有價
    證券，偽造是項證券而行使之，本含有詐欺性質，其詐欺行
    為不應另行論罪（最高法院31年上字第409 號判決參照），
    核被告所為，係犯（行為時）刑法第201 條第1 項之偽造有
    價證券罪。被告於上揭本票上偽造「丁○○」之署名，其偽
    造署名之行為係偽造有價證券之階段行為，而其偽造有價證
    券後復持以行使，其行使有價證券之低度行為，則為其偽造
    之高度行為所吸收，均不另論罪。被告因一時失慮致罹重典
    ，事後已表悔悟，雖未能與千葉公司達成和解，惟已盡力彌
    補，並以山聯社公司之設備為部分抵償，本院認依其犯罪情
    狀，客觀上顯可憫恕，若科以法定最低度之刑，猶嫌過苛，
    茲依刑法第59條規定減輕其刑。爰審酌被告之犯罪動機、目
    的、手段、所生危害及犯後坦承犯行之態度等一切情狀，並
    參酌丁○○、千葉公司負責人丙○○對量刑之意見，量處如
    主文所示之刑。末按票據之偽造或票據上簽名之偽造，不影
    響於真正簽名之效力，票據法第15條定有明文。本案如附表
    1 所示之本票，僅丁○○為發票人部分係屬偽造，被告之簽
    名既為真正，其為發票人部分則仍屬有效之票據，不在應依
    法沒收之列（最高法院84年臺上字第1550號判例意旨參照）
    ，爰依刑法第205 條之規定，僅就偽造「丁○○」為共同發
    票人部分宣告沒收。
據上論斷，應依刑事訴訟法第299 條第1 項前段，刑法第2 條第
1 項前段、第59條，（行為時）刑法第201 條第1 項、第205 條
，刑法施行法第1 條之1 ，判決如主文。
本案經檢察官何治蕙到庭執行職務。
中    華    民    國    95    年    12    月    28    日
                  刑事第十庭  審判長法  官  江德民
                                    法  官  柯姿佐
                                    法  官  許炎灶
以上正本證明與原本無異。
如不服本判決，應於判決送達後10日內向本院提出上訴狀（應附
繕本），上訴於臺灣高等法院。
                                    書記官  劉璟佳
中    華    民    國    96    年    1     月    5     日
中華民國刑法第299 條（移送被略誘人出國罪）
移送前條被略誘人出中華民國領域外者，處5 年以上有期徒刑。
中華民國刑法第2 條（從舊從輕）
行為後法律有變更者，適用行為時之法律。
中華民國刑法第59條（酌量減輕）
犯罪之情狀顯可憫恕，認科以最低度刑仍嫌過重者，得酌量減輕
其刑。
中華民國刑法第201 條（有價證券之偽造變造與行使罪）
意圖供行使之用，而偽造、變造公債票、公司股票或其他有價證
券者，處3 年以上10年以下有期徒刑，得併科3 千元以下罰金。
中華民國刑法第205 條（沒收物）
偽造、變造之有價證券、郵票、印花稅票、信用卡、金融卡、儲
值卡或其他相類作為提款、簽帳、轉帳或支付工具之電磁紀錄物
及前條之器械原料及電磁紀錄，不問屬於犯人與否，沒收之。
前項之未遂犯罰之。
附表1 ：
┌──┬────┬──────┬─────────┬───────┐
│編號│本票號碼│ 票載發票日 │票載金額（新臺幣）│名義上之發票人│
├──┼────┼──────┼─────────┼───────┤
│ 01 │ 153805 │90年5 月30日│   2,000,000元    │甲○○、丁○○│
└──┴────┴──────┴─────────┴───────┘
附表2 ：
┌──────┬───────────┬───────────┬────────────┐
│相關法律規定│行為時（修正前）之規定│裁判時（修正後）之規定│本案具體適用後之比較結果│
├──────┼───────────┼───────────┼────────────┤
│刑法第201 條│意圖供行使之用，而偽造│意圖供行使之用，而偽造│1.刑法第201 條第1 項條文│
│第1 項      │、變造公債票、公司股票│、變造公債票、公司股票│  本身並未修正，就其法定│
│            │或其他有價證券者，處3 │或其他有價證券者，處3 │  罰金刑部分（併科），雖│
│            │年以上10年以下有期徒刑│年以上10年以下有期徒刑│  不論依行為時或裁判時之│
│            │，得併科3,000 元以下罰│，得併科3,000 元以下罰│  規定，罰金刑之最高數額│
│            │金。                  │金。                  │  均屬一致，均為銀元30,0│
├──────┼───────────┼───────────┤  00元即新臺幣90,000元，│
│刑法第33條第│罰金：1 元以上。      │罰金：新臺幣1,000 元以│  但行為時罰金刑之最低數│
│5 款        │                      │上，以百元計算之。    │  額為銀元1 元，折算後為│
├──────┼───────────┼───────────┤  新臺幣3 元（提高倍數後│
│刑法施行法第│（無。惟另依「現行法規│中華民國94年1 月7 日刑│  為新臺幣30元），裁判時│
│1 條之1     │所定貨幣單位折算新臺幣│法修正施行後，刑法分則│  罰金刑之最低數額，則為│
│            │條例」第2 條：「現行法│編所定罰金之貨幣單位為│  新臺幣1,000 元，自以行│
│            │規所定金額之貨幣單位為│新臺幣（第1 項）。94年│  為時之規定，有利於被告│
│            │圓、銀元或元者，以新臺│1 月7 日刑法修正時，刑│  。                    │
│            │幣元之3 倍折算之。」、│法分則編未修正之條文定│2.依臺灣高等法院暨所屬法│
│            │「罰金罰鍰提高標準條例│有罰金者，自94年1 月7 │  院95年法律座談會意見，│
│            │」第1 條前段：「依法律│日刑法修正施行後，就其│  自95年7 月1 日起，逕適│
│            │應處罰金、罰鍰者，就其│所定數額提高為30倍。但│  用刑法施行法第1 條之1 │
│            │原定數額得提高為2 倍至│72年6 月26日至94年1 月│  之規定，不再適用罰金罰│
│            │10倍。」等規定，將貨幣│7 日新增或修正之條文，│  鍰提高標準條例第1 條前│
│            │單位折算為新臺幣及提高│就其所定數額提高為3 倍│  段之規定。            │
│            │罰金之處罰數額。）    │（第2 項）。          │                        │
└──────┴───────────┴───────────┴────────────┘


司法院資訊處製作；財團法人民間司法改革基金會備份。
